臺灣高等法院高雄分院民事判決　九十三年度上易字第七九號
　　上　訴　人　乙○○
　　被上 訴 人　丙○○
　　　　　　　　甲○○
當事人間請求返還不當得利事件，上訴人對於民國九十三年二月二十六日臺灣屏東地
方法院九十二年度訴字第七六五號第一審判決提起上訴，本院於九十三年七月六日言
詞辯論終結，判決如下：
    主      文
上訴駁回。
第二審訴訟費用由上訴人負擔。
    事實及理由
一、被上訴人主張：兩造為訴外人鍾吉藤之子女，訴外人鍾吉藤於民國九十一年八月
    二十二日因車禍死亡，經被上訴人委託上訴人處理保險理賠事宜，由訴外人富邦
    保險公司理賠汽車強制責任保險金新台幣（下同）一百四十萬元，並由兩造簽立
    切結書約定，由上訴人分得五十萬元，被上訴人丙○○分得五十萬元，被上訴人
    甲○○分得四十萬元。詎上訴人迄今仍不依約交付上開理賠金，爰依上開切結書
    之約定，請求上訴人應分別給付被上訴人丙○○五十萬元、給付被上訴人甲○○
    四十萬元，及均自支付命令送達翌日起至清償日止，按週年利率百分之五計算之
    法定遲延利息，並願供擔保請准宣告假執行。原審判決被上訴人勝訴，上訴人提
    起上訴，被上訴人答辯聲明：上訴駁回。
二、上訴人則以：本件理賠金係兩造父親以生命換取而來，上訴人以之為父親辦理後
    事花費四十一萬五千九百三十元、修築墓園花費十五萬八千八百二十七元、依父
    親之遺命為姪兒馬進偉辦理婚禮花費三十五萬七千九百五十元，被上訴人亦為父
    親之子女，自應分擔上開費用，是被上訴人訴請依切結書主張分配五十萬元、四
    十萬元，上訴人自得主張抵銷等語，資為抗辯。其上訴聲明：(1)原判決廢棄。(2)
    被上訴人在第一審之訴暨假執行之聲請均駁回。
三、被上訴人主張之上揭事實，業據其提出切結書一份為證（原審卷第三一頁），上
    訴人自認其簽名為真正（本院卷第二三頁），按私文書經本人或其代理人簽名、
    蓋章或按指印或有法院或公證人之認證者，推定為真正，民事訴訟法第三百五十
    八條第一項定有明文，上開切結書既經上訴人簽名，自應推定為真正，上訴人雖
    抗辯其不知內容，係被上訴人表示上訴人不蓋章，被上訴人即不蓋委託書云云，
    惟未舉反證以資證明，尚難採取。
四、至上訴人又抗辯本件理賠金係兩造父親以生命換取而來，上訴人以之為父親辦理
    後事花費四十一萬五千九百三十元、修築墓園花費十五萬八千八百二十七元、依
    父親之遺命為姪兒馬進偉辦理婚禮花費三十五萬七千九百五十元，被上訴人亦為
    父親之子女，自應分擔上開費用，是被上訴人訴請依切結書主張分配五十萬元、
    四十萬元，上訴人自得主張抵銷云云。惟按第二審當事人不得提出新攻擊防禦方
    法，為民事訴訟法第四百四十七條第一項前段所明定，其立法理由乃基於現行民
    事訴訟法採行修正之續審制，仍無法避免及改正當事人輕忽第一審程序，遲至第
    二審程序始提出新攻擊防禦方法之情形，不但耗費司法資源，且造成對造當事人
    時間、勞力及費用之浪費，亦無法建構完善之金字塔型訴訟制度。是上訴人於本
    院始提出上開抵銷之抗辯，乃為新攻擊防禦方法，其未主張有上開規定第一項但
    書各款情形，亦未提出即時可供調查之證據以資釋明有該規定第一項但書之情形
    ，本院無庸命補正，亦無審酌之餘地。從而，上訴人上開抗辯委無可採，自應另
    行循其他法律途徑以資解決。
五、綜上所述，被上訴人依據契約之法律關係，請求上訴人應分別給付丙○○五十萬
    元、甲○○四十萬元，及均自九十二年十月十五日起至清償日止，按週年利率百
    分之五計算之利息，為有理由，應予准許。原審判命上訴人如數給付，於法並無
    不合。上訴意旨指摘原判決不當，求予廢棄改判，為無理由，應予駁回其上訴。
    又本件事證已臻明確，兩造其餘攻擊防禦方法及舉證，核於判決結果不生影響，
    爰不一一論斷，附此敘明。
據上論結，本件上訴為無理由，依民事訴訟法第四百四十九條第一項、第七十八條，
判決如主文。
中　　　華　　　民　　　國　　九十三　　年　　　七　　　月　　 二十　　 日
                                                民事第一庭
~B1審判長法　官　黃金石
~B2      法　官　吳登輝
~B3      法　官　魏式璧
正本係照原本作成。
不得上訴。
~B法院書記官　唐奇燕
中　　　華　　　民　　　國　　九十三　　年　　　七　　　月　　 二十　　 日
